【裁判字號】    92,台非,398
【裁判日期】    921120
【裁判案由】    公共危險
【裁判全文】
最高法院刑事判決                                九十二年度台非字第三九八號
    上訴人  最高法院檢察署檢察總長
    被  告  甲○○
右上訴人因被告公共危險等罪案件，對於台灣台南地方法院中華民國九十二年五月九
日第一審確定判決（九十二年度交易字第八九號，起訴案號：台灣台南地方法院檢察
署九十二年度偵字第四九九號），認為部分違法，提起非常上訴，本院判決如左：
    主  文
原判決關於公共危險部分撤銷。
甲○○服用酒類，不能安全駕駛動力交通工具而駕駛，處有期徒刑肆月，如易科罰金
，以佰元折算壹日。
    理  由
非常上訴理由稱：「按刑法第四十七條規定之累犯，必須曾受有期徒刑之執行完畢，
或受無期徒刑或有期徒刑一部之執行而赦免後，五年以內再犯有期徒刑以上之罪者為
限，始得加重其刑。所謂執行完畢，除在監獄執行期滿者外，如為假釋出獄，須在無
期徒刑滿十五年，或在有期徒刑所餘刑期內，未經撤銷假釋者，其未執行之刑，始以
已執行論。若為二以上有期徒刑併執行時，假釋所定最低應執行之期間，合併計算之
；其所餘刑期（即假釋期間），亦應合併計算。必於該期間內未經撤銷假釋，未執行
之刑，始以已執行論。從而，不論假釋出獄前所執行之期間是否已逾其中任一有期徒
刑之刑期，亦不論嗣後其假釋有無被撤銷，在假釋期間內，均應認有期徒刑尚未執行
完畢，則其於執行逾其中任一有期徒刑之刑期後五年內之假釋期間，再犯有期徒刑以
上之罪者，仍不應論以累犯。此就刑法第七十九條第一項、第七十九條之一第一項、
第三項觀之自明（參見最高法院九十一年度台非字第一四四號判決）。本件被告前曾
因連續施用毒品罪，經台灣台南地方法院八十六年度訴字第五一七號判處有期徒刑三
年六月，上訴台灣高等法院台南分院，經該分院八十六年度上訴字第一一一七號判決
駁回上訴確定，該案係由台灣高雄地方法院檢察署（註：應係台灣台南地方法院檢察
署之誤載，下同）檢察官八十六年度執字第三九四五號執行指揮書指揮執行，刑期自
八十六年九月十七日至九十年三月十六日；被告又於八十六年七月八日起至八月間，
因連續偽造文書、連續施用毒品、連續竊盜等案，分經台灣台南地方法院八十七年度
訴字第一五一號判決判處有期徒刑五月、台灣高等法院台南分院八十七年度上訴字第
五二一號判決判處有期徒刑四年五月、台灣高等法院台南分院八十七年度上易字第一
○八五號判決判處有期徒刑十月確定，該三案嗣經台灣高等法院台南分院八十七年度
聲字第四八二號裁定，依數罪併罰規定，定執行刑為五年五月，經台灣高雄地方法院
檢察署檢察官八十七年度執更字第一九八五號執行指揮書指揮執行，其刑期係接續上
開八十六年度執字第三九四五號執行指揮書合併計算，即自九十年三月十七日起，至
九十五年八月十六日止；嗣因行刑累進處遇縮短刑期八十日，復經假釋，於九十一年
五月十七日出監，應至九十五年五月十二日假釋期滿，有各該判決書、裁定書、執行
指揮書、報請假釋報告表、台灣台南監獄南監假證字第七一三六號假釋證明書可稽。
是被告於九十一年八月一日所犯刑法第一百八十五條之三『服用酒類，致不能安全駕
駛交通工具而駕駛』罪部分，係在被告假釋期間，自不得以累犯論處。詎原審竟以被
告所犯施用毒品罪已於九十年三月十六日執行完畢，而論以累犯，顯有適用法則不當
之違法。案已確定，且不利於被告，爰依刑事訴訟法第四百四十一條、第四百四十三
條提起非常上訴，以資糾正。」等語。
本院按判決不適用法則或適用不當者，為違背法令，刑事訴訟法第三百七十八條定有
明文。又依刑法第四十七條規定，累犯之成立，必須曾受有期徒刑之執行完畢，或受
無期徒刑或有期徒刑一部之執行而赦免後，五年以內再犯有期徒刑以上之罪者，始足
當之。所謂執行完畢，其在監執行期滿者，固不待言；如係經假釋出獄者，須在無期
徒刑假釋後滿十五年，或在有期徒刑所餘刑期內未經撤銷假釋者，其未執行之刑，始
得以已執行論。如其為二以上徒刑併執行者，假釋所定最低應執行之期間，合併計算
之；其所餘刑期，亦應合併計算，此觀刑法第七十九條第一項前段、第七十九條之一
第一項、第三項之規定甚明。故在二以上徒刑合併執行之情形，即無從將合併執行之
刑期割裂；假釋期間亦同。從而關於累犯之認定，必合併計算之假釋期滿未經撤銷假
釋，五年以內再犯有期徒刑以上之罪者，始足構成。查被告甲○○於民國八十六年間
，因煙毒案件經台灣高等法院台南分院判處有期徒刑三年六月確定（八十六年度上訴
字第一一一七號），於八十六年九月十七日入監執行，刑期起算為八十六年九月十七
日，指揮書執畢日期為九十年三月十六日（見台灣台南地方法院檢察署八十六年度執
字第三九四五號卷第十八頁）。另於八十七年間，因偽造文書、煙毒、竊盜等案，分
別經台灣台南地方法院（八十七年度訴字第一五一號）、台灣高等法院台南分院（八
十七年度上訴字第五二一號、八十七年度上易字第一○八五號）判處有期徒刑五月、
四年五月、十月確定，並經台灣高等法院台南分院裁定應執行有期徒刑五年五月（八
十七年度聲字第四八二號）。嗣檢察官將之與被告上開八十六年間所犯煙毒罪之殘刑
合併執行，合併計算刑期執行期滿日為九十五年八月十六日（見台灣台南地方法院檢
察署八十七年度執更字第一九八五號卷第九頁執行指揮書執行期滿日及備註欄所載）
，復於九十一年五月十七日經假釋出獄，有台灣高等法院被告全國前案紀錄表（見原
審卷第六至十四頁）、台灣台南地方法院檢察署八十六年度執字第三九四五號及八十
七年度執更字第一九八五號執行卷、台灣台南監獄報請假釋報告表（附在台灣台南地
方法院檢察署九十二年度執字第二八五二號卷內）可稽。則被告於假釋期間之九十一
年八月一日，再犯服用酒類，致不能安全駕駛交通工具而駕駛罪，依據上開說明，自
不構成累犯。乃原法院不察，竟依刑法第四十七條論以累犯，並加重其刑，顯有適用
法則不當之違背法令。案經確定，且對被告不利，非常上訴意旨執此指摘原判決不當
，為有理由，應由本院將原判決撤銷，另行判決如主文第二項所示，以資糾正。
據上論結，應依刑事訴訟法第四百四十七條第一項第一款但書，刑法第一百八十五條
之三、第四十一條第一項前段，罰金罰鍰提高標準條例第二條，判決如主文。
中      華      民      國    九十二    年     十一     月     二十     日
                              最高法院刑事第八庭
                                  審判長法官  陳  炳  煌
                                        法官  陳  世  雄
                                        法官  韓  金  秀
                                        法官  吳  信  銘
                                        法官  徐  文  亮
      右正本證明與原本無異
                                              書  記  官
中      華      民      國    九十二    年     十一     月    二十六    日


司法院資訊處製作；財團法人民間司法改革基金會備份。
